臺灣士林地方法院刑事判決　　　　　　　95年度訴字第1102號
公訴人　台灣士林地方法院檢察署檢察官
被告　　丙○○
上列被告因藥事法案件，經檢察官提起公訴（95年度偵字第595
號），及就同一事實移送併辦（臺灣士林地方法院檢察署95年度
偵字第14226 號），本院判決如下：
    主  文
丙○○連續明知為偽藥而轉讓，處有期徒刑捌月。緩刑貳年。
扣案之咖啡色膠囊偽藥貳顆均沒收。
    事  實
一、丙○○係艾倫比亞（ALBION COSMETICS）企業股份有限公司
    （下稱艾倫比亞公司）員工，負責在百貨公司專櫃銷售化妝
    品，明知其於民國93年5 至7 月間某日向前太平洋SOGO 百
    貨公司（設於臺北市○○○路○ 段）專櫃銷售員敖萌菁（業
    經臺灣臺北地方法院檢察署檢察官以95年度偵字第495 號處
    分書處分不起訴）以每瓶（內裝80顆咖啡色膠囊）新臺幣（
    下同）3700元之價格購入4 瓶又40顆減肥藥，係未經核准擅
    自製造，且無行政院衛生署核准製造字號、藥品成分、使用
    方法、副作用、使用期限及製造者等標示之偽藥；竟於93年
    7 、8 月間某日，基於轉讓偽藥之概括犯意，先後以原價轉
    讓上開偽藥1 瓶予同在台北任職之同事潘雅玲、1 瓶予在高
    雄漢神名店百貨公司（下稱高雄漢神百貨公司）服務之乙○○。適高雄漢神百貨公司艾倫比亞專櫃顧客丁○○（業於94
    年6 月26日跳樓自殺死亡）見乙○○體重明顯減輕，欲效法
    減重，乙○○乃於93年8 月間某日在高雄漢神百貨公司1 樓
    ，以原價即1850元將其中40粒前述咖啡色膠囊偽藥轉讓交付
    丁○○（乙○○被訴轉讓偽藥犯行業經臺灣高等法院高雄分
    院95年度上訴字第604 號判決判處有期徒刑8 月）。嗣乙○○又應丁○○要求，向丙○○詢問取藥管道，丙○○乃告以
    曾轉讓上述偽藥予潘雅玲之事，乙○○因而聯繫潘雅玲以原
    價轉讓前開偽藥1 瓶予丁○○，由丁○○於93年9 月21日匯
    款3700元至潘雅玲彰化銀行城內分行0000000000000000號帳
    戶，乙○○再將潘雅玲郵寄之前述偽藥一瓶交付丁○○（潘
    雅玲被訴違反藥事法部分，業經臺灣高雄地方法院檢察署檢
    察官以95年度偵字第9791號處分書為緩起訴處分）。丁○○
    服用上開減肥偽藥後，因副作用、戒斷現象就醫，始循線查
    知上情。
二、案經丁○○及其母甲○○訴請臺灣高雄地方法院檢察署檢察
    官呈請臺灣高等法院檢察署令核轉臺灣士林地方法院檢察署
    檢察官偵查起訴及移送併案審理。
    理  由
一、按被告以外之人於審判外之言詞或書面陳述，除法律有規定
    者外，不得作為證據；又被告以外之人於審判外之陳述，雖
    不符合同法第159 條之1 至第159 條之4 之規定，但經當事
    人於審判程序同意作為證據，法院審酌該言詞陳述或書面陳
    述作成時之情況，認為適當者，亦得為證據。當事人、代理
    人或辯護人於法院調查證據時，知有第159 條第1 項不得為
    證據之情形，而未於言詞辯論終結前聲明異議者，視為有前
    項之同意，刑事訴訟法第159 條第1 項及第159 條之5 分別
    定有明文。查本判決下列所引用之各該被告以外之人於審判
    外之陳述（包含書面陳述），雖屬傳聞證據，惟當事人於本
    院準備程序及審判期日中均表示無意見而不予爭執，且迄至
    言詞辯論終結前亦未再聲明異議，本院審酌上開證據資料製
    作時之情況，尚無違法不當及證明力明顯過低之瑕疵，亦認
    為以之作為證據應屬適當，爰依刑事訴訟法第159 條之5規
    定，認前揭證據資料均有證據能力，合先敘明。
二、訊據被告丙○○固坦承：向敖萌菁購得上開來源不明減肥藥
    後，先後以原價轉讓該減肥藥各1 瓶予潘雅玲與乙○○，丁○○因而透過乙○○向乙○○、潘雅玲原價取得上述減肥藥
    之事實，惟矢口否認涉犯轉讓偽藥罪嫌，辯稱：其不知上開
    減肥藥成分，亦不知係未經核准擅自製造之偽藥，並無轉讓
    偽藥之犯意云云。
三、然查：
  (1)上開事實，業據被告於偵審中供承：購入並原價轉讓該來源
    不明、無任何標示之減肥藥予潘雅玲、乙○○等情不諱（臺
    灣高雄地方法院檢察署94年度偵字第12446 號偵查卷，下稱
    偵查卷第3 卷，第48頁；臺灣高雄地方法院檢察署94年調字
    第29號偵查卷，下稱偵查卷第4 卷，第47頁以下；臺灣士林
    地方法院檢察署95年偵字第595 號偵查卷，下稱偵查卷第1
    卷，第37頁；本院卷第11頁、第41頁）；並據告訴人丁○○
    指述：輾轉自乙○○處取得被告原價轉讓之偽藥等情甚詳（
    偵查卷第3 卷第5 頁；臺灣高雄地方法院檢察署93年度發查
    字第5300號偵查卷，下稱偵查卷第2 卷，第4 至5 頁、10
    頁），及證人敖萌菁於偵查中（偵查卷第3 卷第32頁，偵查
    卷第4 卷第54、55頁）、乙○○於警詢及偵查時（偵查卷第
    3 卷第7 、8 、48頁；偵查卷第4 卷第48之1 、49頁）陳述
    明確。並有丁○○於偵查中提出之玉山銀行存摺影本（93年
    9 月21日轉帳3700元記錄）、玉山商業銀行北高雄分行94年
    2 月1 日玉北高雄字第05012703號函（受款行正確帳號）、
    彰化銀行城內分行94年3 月9 日彰銀城內第363 號函（受款
    人帳戶潘雅玲開戶資料）及受款人潘雅玲帳戶交易明細查詢
    資料1 份附卷可稽（偵查卷第2 卷第12、19、22頁，偵查卷
    第4 卷第29頁）。是被告連續轉讓前述減肥藥物予潘雅玲、
    乙○○之事實，自堪認定。
  (2)再被告提出其原價轉讓剩餘之膠囊2 顆（偵查卷第3 卷第21
    、22、29頁），經高雄醫學大學附設中和紀念醫院檢驗結果
    ，含藥品Chlobenzorex成份（不屬管制藥品），此有該院94
    年6 月14日編號0000-000號檢驗報告附卷可憑（偵查卷第3
    卷第43頁）。另丁○○於偵查中提出其原價購得之咖啡色膠
    囊5 顆（偵查卷第2 卷第11、14頁，偵查卷第4 卷第70頁）
    ，經高雄醫學大學附設中和紀念醫院檢驗結果，含藥品
    Diazepam、Caffeine、Chlobenzorex成分之事實，亦有該院
    93年12月28日編號0000-000號檢驗報告在卷可考（偵查卷第
    2 卷第16頁）。且上開藥品業經行政院衛生署94年11月2 日
    衛署藥字第0940058192號函示：「依據高雄醫學大學附設中
    和紀念醫院檢驗編號0000 -000 號報告所載，檢體咖啡色膠
    囊2 顆檢出含Chlobenzorex西藥成分，應以藥品列管。同成
    分產品，經查本署藥品許可證電腦資料，本署未曾核准。復
    查高雄醫學大學附設中和紀念醫院檢驗編號0000-000號報告
    所載，檢體咖啡色膠囊5 顆檢出含Diazepam、Caffeine、
    Chlobenzorex西藥成分，應以藥品列管，其中Diazepm 屬第
    四級管制藥品。同時含Diazepam、Caffeine、Chlobenzorex
    成分產品，經查本署藥品許可證電腦資料，本署未曾核准」
    等語甚詳，有該函件在卷可查（偵查卷第4 卷第72頁）。是
    被告轉讓乙○○、潘雅玲，再由其二人輾轉轉讓丁○○之減
    肥藥，顯係未經核准擅自製造之偽藥。
  (3)被告雖辯稱：不知該減肥藥係未經許可製造之偽藥云云。然
    被告於偵審中自承：其購入並原價轉讓他人之物係減肥藥品
    等情，業如前述；且該藥品外觀並未標示行政院衛生署核准
    製造字號及藥品成分、使用方法、副作用、使用期限及製造
    者等事項，亦為被告所不爭（偵查卷第4 卷第47之1 頁、本
    院卷第12頁），並據證人敖萌菁（偵查卷第4 卷第56頁）、
    乙○○陳述明確（偵查卷第3 卷第7 頁、偵查卷第4 卷第49
    頁），且有被告提出之藥品罐包裝照片在卷可考（偵查卷第
    3 卷第29頁）。依被告從事化粧品銷售業務之經驗，應知化
    粧品須在仿單或包裝上載明許可證或核准字號、成分、用途
    、用法、重量或容量，其中含有醫療藥品成分者須衛生署查
    驗核准發給許可證始得銷售（參見化粧品衛生管理條例第6
    條第1 項、第7 條第1 項），而市售藥品亦有類此之成分、
    適應症、用法用量、注意事項、使用期限、製造廠之外包裝
    及仿單，此為一般人生活經驗可得接觸知悉，是被告依其生
    活及職業經驗，自扣案藥品之外包裝上無任何標示，顯然可
    知係未經核准擅自製造之偽藥。參以：被告自承前述來源不
    明藥品之購買管道係向百貨公司專櫃小姐購得等情甚詳，而
    非如一般藥品自醫師開立處方簽或向合法藥局購買；是被告
    對該取自非正常交易管道之不詳藥品係未經許可製造之偽藥
    一事，應有認知。所辯：不知藥品成分云云，仍無礙其明知
    該藥品係未經許可擅自製造之偽藥等事實，無從解免其責。
  (4)綜上所述，本件事證明確，被告犯行堪以認定。
四、核被告所為，係犯藥事法第83條第1 項轉讓偽藥罪。被告先
    後2 次原價轉讓未經許可擅自製造之偽藥予潘雅玲、乙○○
    之犯罪時間緊接，所犯罪名相同，顯係基於概括犯意反覆為
    之，依修正前刑法第56條連續犯之規定應以一罪論，並加重
    其刑；然被告行為後，刑法第56條連續犯之規定業經刪除並
    於95年7 月1 日施行，依修正後之裁判時法律，被告所為應
    予分論併罰；是比較新舊法結果，修正後之規定並未較有利
    於被告，依刑法第2 條第1 項規定，應適用行為時之修正前
    刑法規定，以一連續犯論處。爰審酌被告連續轉讓未經許可
    擅自製造之偽藥，致該偽藥輾轉流通，危害他人身體健康；
    惟非直接轉讓丁○○，對丁○○服用情形及所生症狀無從知
    悉，參以年輕識淺，自承自己與同事為求快速減重，一時失
    慮，誤罹刑章，及其犯罪動機、目的、手段等一切情狀，量
    處如主文之刑。查被告前未曾受有期徒刑以上刑之宣告，有
    臺灣高等法院被告前案紀錄表在卷可按，此次因一時失慮為
    本件犯行，經此刑事訴追之教訓，應知警惕而無再犯之虞，
    本院因認對被告所為宣告刑以暫不執行為當，爰併依修正後
    刑法規定宣告緩刑2 年（最高法院95年5 月23日第8 次刑事
    庭會議決議內容第7 項意旨參照），以啟自新，避免短期自
    由刑之流弊。
五、被告提出之咖啡色膠囊2 顆，係被告所有，預備供轉讓他人
    之偽藥，業如前述，依刑法第38條第1 項第2 款之規定宣告
    沒收。至丁○○於偵查中提出之偽藥5 顆，業經被告原價轉
    讓他人，已非被告所有物；且依現存卷證資料，又不足以證
    明被告有轉讓第四級毒品之主觀認識，此為起訴書所是認，
    無從認係被告犯轉讓毒品罪而扣案之違禁物，不於本案宣告
    沒收，附此說明。
據上論斷，應依刑事訴訟法第299第1項前段，藥事法第83條第1項
，刑法第11條前段、第2 條第1 項前段、第38條第1 項第2 款、
第74條第1 項第1 款，修正前刑法第56條，判決如主文。
本案經檢察官林在培到庭執行職務。
中　　華　　民　　國　　96　　年　　2 　　月　　14　　日
                  刑事第四庭審判長法  官  杜惠錦
                                  法  官  許碧惠
                                  法  官  朱瑞娟
以上正本證明與原本無異。
如不服本判決應於送達後10日內，向本院提出上訴狀。
                                  書記官  賴麗容
中　　華　　民　　國　　96　　年　　2 　　月　　15　　日
附錄本判決論罪科刑依據之法條：
藥事法第83條第1項
明知為偽藥或禁藥，而販賣、供應、調劑、運送、寄藏、牙保、
轉讓或意圖販賣而陳列者，處7年以下有期徒刑，得併科新臺幣5
百萬元以下罰金。
